臺灣士林地方法院刑事判決　　　　　　　　 94年度自字第2號
自　訴　人　銓祐電通科技股份有限公司
代　表　人　甲○○
自訴代理人　徐則鈺律師
被　　　告　丙○○
上列被告因背信等案件，經自訴人提起自訴，本院判決如下：
    主  文
丙○○行使偽造私文書，足以生損害於他人，處有期徒刑月，
如易科罰金以佰元折算壹日。「i-care寶貝機行銷專案經銷合
約書」上偽造之「庚○○」署押壹枚沒收。
被訴業務侵占、背信部分均無罪。
    事  實
一、丙○○係設於設台北縣新店市○○路235 巷9 號8 樓銓佑電
    通科技股份有限公司（下稱銓佑公司）之總經理，銓佑公司
    新開發「i-care寶貝機」兒童手機擬開拓幼教市場，丙○○
    為取得該銷售案在幼教通路之主導權，明知庚○○並未同意
    代理承銷銓佑公司所生產之兒童手機，竟於民國93年年11月
    12日前某日，在台北縣某地委由不知情之成年人簽具「庚○
    ○」署押一枚於i-care寶貝機行銷專案經銷合約書上（立書
    人分別為銓佑公司、庚○○），以偽造庚○○名義之上開合
    約書，並於同年月12日連同面額新台幣（下同）0000000 元
    之支票1 紙（付款人國泰世華商業銀行、票號HC0000000 號
    ）提出於銓佑公司行使，資向銓佑公司佯稱庚○○已允諾於
    幼教通路代理承銷「i-care寶貝機」兒童手機，並交付支票
    作為定金云云，藉以排擠銓佑公司其他員工參與該款手機在
    幼教通路銷售之可能，足以生損害於庚○○本人及銓佑公司
    。嗣經銓佑公司聯繫庚○○，並向國泰世華商業銀行求證，
    確認庚○○並未簽約，上開支票亦屬拒絕往來之空頭支票，
    始知上情。
二、案經銓佑公司提起自訴。
    理  由
一、有罪部分：
（一）訊之被告丙○○矢口否認有何行使偽造私文書之犯行，先
      辯稱伊與庚○○透過電話洽談承銷兒童手機事宜，雖尚未
      獲其允諾，然為爭取簽約，伊擬南下與之面談，遂事先製
      作空白合約書，並備妥相當於訂金面額之支票，避免庚○
      ○臨時無法籌措現金充為定金，以致延誤簽約時機，但預
      定行程當天為自訴人公司董事長甲○○所攔阻，伊遂將前
      開合約書及支票均交回公司，當時合約書上並無庚○○之
      簽名云云，嗣又改稱交付上開合約書及支票予自訴人公司
      時，該合約書上雖有庚○○之簽名，但不知係何人所簽，
      伊提出上開文書之目的只是與自訴人公司董事長確認合約
      內容云云。然查，被告前揭犯罪事實，除據自訴人指陳外
      ，並有上開庚○○名義之經銷合約書及面額0000000 元之
      支票1 紙（以上為影本）附卷佐證，被告並不否認上開文
      書及支票為伊向自訴人公司提出，並一度自承其向自訴人
      公司提出該合約書之際，其上已有庚○○之簽名等情在卷
      （見本院94年4 月29日審判筆錄第8 頁），證人丁○○即
      自訴人公司董事亦結證稱：自訴人公司於94年11月15日召
      開會議，伊擔任主席，曾質問被告上開合約書上「庚○○
      」署押是否為偽造，被告先猶否認，經伊告知已向庚○○
      求證後，被告始坦承該署押係伊找朋友簽具等語在案（見
      本院94年4 月13日審判筆錄第15頁），而該署押則經證人
      庚○○結證否認為其所簽署，並證稱雖曾接獲被告電話談
      及自訴人公司兒童手機之銷售，但未曾允諾被告代理銷售
      該手機等情，其並當庭簽立署押供本院比對，核其運筆、
      架構與筆畫間距，以肉眼辨識即可判辨系爭合約書上庚○
      ○署押確非庚○○本人所書立（參見本院94年4 月13日審
      判筆錄第12頁以下），可徵被告所提出向自訴人公司行使
      之經銷合約書上不僅確實有「庚○○」之署押，且該署押
      應係被告委託不知情之成年人所偽簽。參酌被告確實曾積
      極與證人庚○○洽談自訴人公司兒童手機代理銷售事宜，
      且其審理中復陳稱自訴人公司該手機之幼教市場尚有其他
      員工在對外洽談爭取中，苟其他員工洽談成功，即成獨家
      ，他人無從再為該幼教市○○路開發等語（參見本院94年
      4 月29日審判筆錄第9 頁、第10頁），且被告向自訴人公
      司提出上開經銷合約書時，另附有如經銷合約書上定金額
      度之支票1 紙等情以觀，益徵被告在尚未與證人庚○○洽
      談成功之際，搶先向自訴人公司交付偽造之合約書，並提
      出如相當於定金之支票，其目的無非在取信於自訴人公司
      ，表彰其不僅已與證人庚○○簽訂經銷合約書，甚且已取
      得證人庚○○所交付之定金，藉以排擠自訴人公司其他員
      工再從事該款手機在幼教通路銷售之可能，延長其對外繼
      續尋覓廠商承銷該兒童手機之時效，資以主導獨霸自訴人
      公司兒童手機在幼教通路上之銷售。此行使偽造庚○○名
      義合約書之行為，足生危害於庚○○本人及自訴人公司，
      至為灼然。被告前揭所辯，對其提出之合約書上究竟有無
      庚○○之簽名乙節，說詞前後不一，對於何以代證人庚○
      ○提出支票交付自訴人公司此等有違交易常情之情事，復
      無法自圓其說，顯無可採。本件事證明確，犯行洵堪認定
      。
（二）核被告所為，係犯刑法第216 條、第210 條行使偽造私文
      書罪。其偽造私文書之行為係行使該私文書之低度行為，
      偽造署押之行為則係偽造私文書之部分行為，均不另論罪
      。又其偽造署押係委請不知情之成年人所為，為間接正犯
      。爰審酌被告為謀私利，行為有違商業經濟活動常軌，不
      僅生損害於可能之交易對象，甚至損及僱主，且犯後文過
      飾非，固屬不該，惟念其動機不外爭取商場業績，所生危
      害並未擴大等一切情狀，量處如主文所示之刑，並諭知易
      科罰金之折算標準。至於被告偽造庚○○名義之「i-care
      寶貝機行銷專案經銷合約書」上偽造之「庚○○」署押1
      枚應依刑法第219 條宣告沒收。
（三）自訴意旨另謂：被告明知庚○○並未同意承銷自訴人公司
      所生產之兒童手機，竟於前開時地持前揭偽造庚○○名義
      之經銷合約書及支票向自訴人公司行使，藉以詐騙自訴人
      公司之兒童手機，幸經自訴人公司發覺而未得逞，因認被
      告另涉刑法第339 條第3 項、第1 項詐欺取財未遂罪嫌。
      惟查，被告堅決否認行使上開合約書有何詐欺犯意，並以
      ：依該合約書之約定，自訴人公司須待立書人庚○○支付
      定金、完整消費者電信合約以及70％尾款後，始有交付手
      機之義務，自訴人指控伊擬以行使上開合約書之方式，以
      達詐取手機之目的，根本不可能成立等語置辯。核諸自訴
      人所提出之上開合約書影本第3.3.1.2 確實載明自訴人公
      司必待庚○○交付定金、消費者電信合約及70％尾款後，
      始應交付手機等語，是該合約書之提出尚無從達成使自訴
      人公司交付手機之目的，況且，自訴人交付手機之條件，
      除經銷商定金與尾款之交付外，尚須經銷商與消費者簽訂
      電信合約完成，此電信合約即消費者申請門號所需簽署之
      契約，經銷商送回電信合約後，自訴人公司才可能出貨，
      被告如有意藉此手段詐欺手機，除須偽造上開合約書外，
      尚須籌措足額資充為定金與尾款，並偽造大量之電信合約
      ，始能竟全功，料縱為至愚之人亦應不至於以此複雜困難
      之手段，只圖以得相當於尾款30％之小利。是被告辯稱行
      使上開合約書並非意在詐欺手機等語，尚非無稽。而其行
      使偽造私文書之目的，亦係在主導獨霸自訴人公司兒童手
      機在幼教通路上之銷售（如前所述），是尚難其有何不法
      所有之意圖。復查並無證據足資證明被告有詐欺犯行，惟
      自訴人既認被告所涉詐欺未遂犯嫌與本院前開論科之行使
      偽造私文書犯行有牽連犯裁判上一罪關係，爰不另為無罪
      之諭知。
二、無罪部分：
（一）自訴意旨略以：被告唐佑承為自訴人銓佑公司之總經理，
      負責兒童專用手機之業務開發職務，竟意圖為其個人不法
      之利益，於自訴人董事長不知情之情況下，於93年9 月8
      日與兒童專用手機之生產廠商久葉科技股份有限公司（下
      稱久葉公司）及電視購物業務廠商誠隆國際行銷有限公司
      （下稱誠隆公司）簽訂「電視購物行銷專案銷售合約書」
      ，依約求誠隆公司向久葉公司購買600 組兒童專用手機，
      並支付久葉公司第一次下單之貨款378 萬元，久葉公司則
      應回饋佣金94萬5 千元予自訴人公司，渠料被告竟意圖為
      自己不法之所有，將該筆款項侵占入己。被告仍不以此為
      滿足，復唆使自訴人公司員工，以低於誠隆公司銷售兒童
      手機售價之價格，以電話行銷之方式銷售相同產品，使得
      誠隆公司之產品價格受到競爭，造成誠隆公司之損失，引
      起誠隆公司不滿，被告竟又於自訴人銓佑公司董事長不知
      情之情況下，於同年10月26日擅自與誠隆公司簽訂切結書
      ，意圖使自訴人公司受損害，以自訴人公司名義同意賠償
      誠隆公司547 萬4 千4 百元，並自行開立其另外經營，早
      已拒絕往之遠東航電科技股份有限公司（下稱遠東航電公
      司）支票4 張以支付賠償。經誠隆公司提示退票後，竟又
      以個人名義開立金額1640萬之本票企求息事寧人，但因本
      票並未兌現，誠隆公司乃向自訴人銓佑公司索賠，自訴人
      銓佑公司無奈而與誠隆公司達成協議，買回誠隆公司所持
      有之兒童手機，受有損害，因認被告涉有刑法第336 條第
      2 項業務侵占罪嫌、同法第342 條第1 項之背信罪嫌。
（二）按犯罪事實應依證據認定之，無證據不得認定犯罪事實。
      又不能證明被告犯罪者，應諭知無罪之判決，刑事訴訟法
      第154 條第2 項、第301 條第1 項分別定有明文。且犯罪
      事實之認定，應憑證據，如未能發現相當證據，或證據不
      足以證明，自不能以推測或擬制之方法，為裁判基礎，亦
      有最高法院40年臺上字第86號判例、30年上字第1831號判
      例可參。
（三）本件自訴人指述被告涉有業務侵占、背信犯嫌，無非提出
      前揭電視購物行銷合約專案銷售合約書、切結書、協議書
      等件影本為據，資以推論被告侵占久葉公司應交付予自訴
      人公司之佣金，並推斷被告代表自訴人公司與誠隆公司簽
      訂切結書係出於損害自訴人公司之利益、意圖為其個人不
      法之利益所為之背信行為。然訊之被告堅決否認有何自訴
      人所指之背信、侵占犯行，辯稱：自訴人公司所代理之兒
      童手機為久葉公司所生產，因自訴人公司發覺久葉公司產
      品不穩定，自訴人公司董事長、副總經理邵聰波及伊本人
      於93年8 月間開會，決定自行開發產品，結束與久葉公司
      之代理關係，取回1200萬元之權利金，推派伊前往洽談。
      適洛賓國際多媒體有限公司（下稱洛賓公司）仲介，誠隆
      公司有意經銷前揭自訴人公司所代理久葉公司之手機，伊
      趁此機會將久葉公司產品推銷予誠隆公司，並表明自訴人
      公司為代理商，久葉公司為生產商，誠隆公司與久葉公司
      並不熟識，希望自訴人公司能保證久葉公司順利出貨，因
      此伊才自任自訴人公司之代表人與誠隆公司、久葉公司簽
      訂三方之電視購物行銷專案銷售合約書，並因此順利向久
      葉公司取回1200萬元之權利金。因久葉公司產品交由誠隆
      公司銷售之價格，與交由自訴人公司銷售之價格，每支手
      機價差為1500元，600 支手機價差共90萬元，久葉公司將
      之充為佣金託伊轉交仲介人洛賓公司，伊已將其中65萬元
      交付洛賓公司，餘款因自訴人公司副總經理邵聰波需款孔
      急，伊將之轉借，事後已告知洛賓公司。又自訴人公司除
      代理久葉公司生產之該款手機，並開發i-care寶貝機外，
      其前身遠東航電公司曾開發另一款手機，然未研發成功，
      但曾透過展覽預售，預售時有大量訂單，自訴人公司為解
      決該訂單問題，要求員工打電話與訂單客戶確認，是否願
      意改用1 萬元購買久葉公司生產之該款手機，渠料肇致誠
      隆公司誤會，以為自訴人公司擾亂久葉公司該款手機之市
      場價格，要求自訴人公司賠償，伊身為自訴人公司總經理
      ，應將此事承擔下來，遂允諾誠隆公司之要求，取回全部
      手機，賠償誠隆公司手機貨款及行銷費用計0000000 元，
      並前後開立遠東航電為發票人之支票4 紙，伊個人名義之
      本票資以支付，嗣因個人無法承擔，支票、本票跳票，誠
      隆公司才會向自訴人公司索賠等語。經查：
    I自訴人公司所代理之兒童手機為久葉公司所生產，自訴人
      公司董事長、副總經理邵聰波及被告決定結束與久葉公司
      之代理關係，取回1200萬元之權利金，推派被告前往洽談
      ，嗣後久葉公司確實返還1200萬元權利金等情，為自訴人
      公司所不否認，然久葉公司何以願歸還權利金乙節，則未
      見自訴人公司說明，衡諸被告所辯：處理久葉公司權利金
      事宜期間，洛賓公司知悉誠隆公司有意經銷前揭自訴人公
      司所代理久葉公司之手機而為仲介，被告趁此機會將久葉
      公司產品推銷予誠隆公司，因誠隆公司與久葉公司並不熟
      識，乃要求自訴人公司擔任久葉公司之保證人，而與自訴
      人公司、久葉公司簽訂三方之電視購物行銷專案銷售合約
      書。又因久葉公司產品交由誠隆公司銷售之價格，與交由
      自訴人公司銷售之價格，每支手機價差為1500元，總量合
      計價差共94萬5 千元（含5 ％營業稅），久葉公司將之充
      為佣金託伊轉交仲介人洛賓公司，被告已將其中65萬元交
      付洛賓公司，餘款則於事後告知洛賓公司已轉借予邵聰波
      等情，業分據證人乙○○即洛賓公司負責人（參見本院94
      年4 月29日審判筆錄）、證人戊○○即久葉公司負責人、
      證人謝占城即誠隆公司負責人（以上參見本院94年4 月13
      日審判筆錄）分別結證在卷，此足以說明久葉公司返還
      1200萬元權利金與自訴人公司之緣由，蓋苟非久葉公司原
      擬交由自訴人公司代理之手機已另覓得條件較優之買主，
      基於商業利益之考量，自當要求承銷之代理商出售其所生
      產之手機，豈有無端將代理商所交付之權利金退還之可能
      ？且由上述證人證詞可明確得知久葉公司與誠隆公司間之
      交易仲介人係洛賓公司，上開契約之佣金自應由洛賓公司
      收受，被告取得久葉公司所交付之佣金，不過係其個人受
      久葉公司委託將佣金轉交予仲介人，並非基於自訴人公司
      代表人之地位而取得，自訴人公司非得以未取得上開佣金
      而指被告基於業務上地位侵占自訴人公司款項，何況，被
      告已將久葉公司所委託交付佣金中65萬元轉交予洛賓公司
      ，餘款亦向洛賓公司交代去向，核無不法所有之意圖可言
      ，自訴人公司以此指述被告業務侵占，自有未合。
    II關於自訴人公司其前身遠東航電公司曾開發另一款手機，
      ，透過展覽預售，預售時有大量訂單，因該手機並未研發
      成功，自訴人公司為解決該訂單問題，要求員工打電話與
      訂單客戶確認，是否願意改用1 萬元購買久葉公司生產之
      該款手機等情，則經證人己○○即自訴人公司員工結證在
      案（見本院94年4 月13日審判筆錄），復為自訴人公司所
      不否認，堪認為真實。而此舉導致誠隆公司認為自訴人公
      司擾亂久葉公司該款手機之市場價格，遂派員假冒客戶打
      電話向自訴人公司要求購買該款手機，並錄音存證，以此
      錄音要求自訴人公司賠償等節，亦為證人謝占城證述綦詳
      （見本院94年4 月13日審判筆錄），被告擔任自訴人公司
      總經理一職，出面代表自訴人公司與誠隆公司就此事談判
      ，自屬有當。至於談判協商之結果，雙方同意由自訴人公
      司取回全部手機，但須賠償誠隆公司手機貨款及行銷費用
      共計0000000 元等情，除有自訴人公司所提出之切結書影
      本1 紙附卷為憑外，復經證人謝占城證述在卷（見本院94
      年4 月16日審判筆錄），此協商結果無違商業往來常規，
      尚無圖利誠隆公司或被告個人之嫌，更無從以此推論被告
      藉此舉損害自訴人公司，否則，被告又何必簽發其個人本
      票以示負責？被告容或未就誠隆公司電話錄音內容詳為爭
      執，以求較有利於自訴人公司之協商結果，然此涉及談判
      技巧、商業實力比較之問題，尚非得以認定被告有違背其
      職務之行為。
（四）綜上所述，查並無證據足資證明被告侵占自訴人公司應得
      之佣金款項，亦無證據得以推論被告與誠隆公司簽訂切結
      書，有所謂損害自訴人公司或圖利自己之意圖，核諸前揭
      說明，自應就被告被訴業務侵占、背信部分為無罪之諭知
      。
據上論斷，應依刑事訴訟法第343 條、第299 條第1 項前段、第
301 條第1 項，刑法第216 條、第210 條、第41條第1 項前段、
第219 條，罰金罰鍰提高標準條例第2 條，判決如主文。
中　　華　　民　　國　　94　　年　　5 　　月　　20　　日
              刑事第七庭審判長法  官  王梅英
                              法  官  劉秉鑫
                              法  官  楊得君
以上正本證明與原本無異。
如不服本判決，應於判決送達後10日內，向本院提出上訴狀。
                              書記官  曾韻蒔
中　　華　　民　　國　　94　　年　　5 　　月　　20　　日
附錄本案論罪科刑法條全文：
中華民國刑法第210 條：
 (偽造變造私文書罪)
偽造、變造私文書，足以生損害於公眾或他人者，處5 年以下有
期徒刑。
中華民國刑法第216 條：
 (行使偽造變造或登載不實之文書罪)
行使第條至第條之文書者，依偽造、變造文書或登載不實事項或
使登載不實事項之規定處斷。
